臺灣高雄地方法院刑事判決　100年度訴字第319號
公　訴　人　臺灣高雄地方法院檢察署檢察官
被　　　告　曾泰豪
指定辯護人　本院公設辯護人蘇鴻吉
上列被告因毒品危害防制條例案件，經檢察官提起公訴（99年度
偵字第28819 號），本院判決如下：
    主  文
曾泰豪持有第二級毒品，處有期徒刑參月，如易科罰金，以新臺
幣壹仟元折算壹日。扣案第二級毒品甲基安非他命壹包（含包裝
之衛生紙壹張，驗餘淨重壹點零陸參公克），均沒收銷燬。
    事  實
一、曾泰豪明知甲基安非他命為毒品危害防制條例列管之第二級
    毒品，依法不得持有，竟基於持有第二級毒品甲基安非他命
    之犯意，於民國99年8 月28日，在大陸地區廣東省珠海市之
    「新泰PUB 」，以人民幣（下同）400 元之價格，向真實姓
    名年籍不詳綽號「阿龍」之成年男子購買第二級毒品甲基安
    非他命1 小搓，並將該搓甲基安非他命以衛生紙包裹後置於
    牛仔褲口袋而無故持有之。嗣曾泰豪於99年8 月30日夜間8
    時20分（起訴書誤繕為8 時25分）許，自大陸地區澳門搭乘
    復興航空GE-364號班機，於同日夜間9 時45分抵達臺灣地區
    高雄小港國際機場（下稱小港機場）因故遭盤查，於翌（31
    ）日凌晨1 時許，經行政院海岸巡防署海洋巡防總局第四海
    巡隊（下稱海巡署第四巡防隊）在其隨身行李袋內之牛仔褲
    口袋（起訴書誤繕為身著之牛仔褲口袋）扣得以衛生紙包裹
    之上開第二級毒品甲基安非他命1 包（驗餘淨重1.063 公克
    ），始悉上情。
二、案經海巡署第四海巡隊移送臺灣高雄地方法院檢察署檢察官
    偵查起訴。
    理  由
壹、程序方面：
    按被告以外之人於審判外之言詞或書面陳述，除法律有規定
    者外，不得作為證據；又被告以外之人於審判外之陳述，雖
    不符同法第159 條之1 至第159 條之4 之規定，但經當事人
    於審判程序同意作為證據，法院審酌該言詞陳述或書面陳述
    作成時之情況，認為適當者，亦得為證據，刑事訴訟法第
    159 條第1 項、第159 條之5 第1 項分別定有明文。本判決
    所引用之傳聞證據，均經本院依法踐行調查證據程序，當事
    人於審判程序亦同意作為證據，本院審酌證據資料作成時之
    情況，並無違法不當及證明力明顯過低之瑕疵，且無依法應
    排除其證據能力之情形，認以之作為證據應屬適當，故有證
    據能力。
貳、實體方面：
一、上開事實，業據被告曾泰豪於本院審理中坦承不諱，且有高
    雄關稅局扣押貨物、運輸工具收據及搜索筆錄、財政部高雄
    關稅局高雄機場分局99年8 月30日（99）高機移字第018 號
    函、被告護照內頁及簽證影本、海巡署第四海巡隊扣押筆錄
    、扣押物品目錄表各1 份、電子機票收據2 紙、現場照片6
    張在卷可稽（見警卷第4 至5 、12至17、24至27、29至31頁
    ），而扣案之白色結晶物，經送高雄市立凱旋醫院鑑定結果
    ，檢出第二級毒品甲基安非他命成分，驗餘淨重1.063 公克
    ，有該醫院出具之濫用藥物成品檢驗鑑定書1 紙附卷可佐（
    見偵卷第19頁）；再參以被告於99年8 月30日為警查獲後採
    集之尿液，經送高雄市立凱旋醫院檢驗結果，呈甲基安非他
    命陰性反應，有海巡署第四海巡隊查獲毒品案件嫌疑人尿液
    採證代碼對照表及該醫院濫用藥物尿液檢驗報告各1 份在卷
    足參（見警卷第32頁、偵卷第17頁），足認被告僅持有而未
    施用第二級毒品甲基安非他命無訛，被告前開自白與事實相
    符，可以採信。本案事證明確，被告犯行洵堪認定。
二、查甲基安非他命係毒品危害防制條例第2 條第2 項第2 款之
    第二級毒品，故核被告曾泰豪所為，係犯毒品危害防制條例
    第11條第2 項之持有第二級毒品罪。爰審酌被告為施用毒品
    ，在大陸地區向真實姓名年籍不詳綽號「阿龍」之成年男子
    購買第二級毒品甲基安非他命，並將之置於隨身行李袋內之
    牛仔褲口袋攜返我國，所為實屬非是，惟念其犯後坦承犯行
    ，態度尚佳，且前無任何犯罪前科，有臺灣高等法院被告前
    案紀錄表1份在卷可考（見院二卷第12頁），並考量被告持
    有第二級毒品之數量非鉅等一切情狀，量處如主文所示之刑
    ，並諭知如主文所示之易科罰金折算標準。至扣案之白色結
    晶物1包，為第二級毒品甲基安非他命，已如前述，自應依
    毒品危害防制條例第18條第1項前段之規定，沒收銷燬。另
    裝置上開毒品之衛生紙1張，因與毒品難以析離，且無析離
    之實益與必要，應視同毒品，併予宣告沒收銷燬。而送鑑耗
    損之部分，既已滅失，則無庸宣告沒收銷燬。又海巡署第四
    巡防隊隊員查獲本案前，海關人員於99年8月30日夜間10時
    ，在被告隨身行李袋內扣得之第三級毒品硝甲西泮19顆（驗
    餘毛重5.598公克），與本案被告持有第二級毒品犯行並無
    關連，且依毒品危害防制第18條第1項後段之規定，查獲之
    第三級毒品，無正當理由而擅自持有者，應以行政沒入銷燬
    ，爰不予宣告沒收銷燬，併予指明。
三、不另為無罪諭知部分：
  (一)公訴意旨略以：被告曾泰豪明知甲基安非他命及硝甲西泮係
    公告列管之第二級與第三級毒品及行政院公告管制物品項目
    甲項之管制物品，依法不得自大陸地區私運進口，竟基於運
    輸毒品及管制物品進口之犯意，在大陸地區某地購得第二級
    毒品甲基安非他命1 包（驗餘淨重1.063 公克）及第三級毒
    品硝甲西泮19顆（驗餘毛重5.598 公克）後，即將甲基安非
    他命放在牛仔褲口袋內，硝甲西泮則放在其隨身行李夾層，
    並於99年8 月30日夜間8 時25分，搭乘復興航空GE - 364號
    班機，自大陸澳門地區飛至小港機場。嗣警接獲線報，於同
    日夜間9 時45分其抵達小港機場辦理入境手續時，當場查獲
    ，並扣得上開毒品，因認被告係犯毒品危害防制條例第4條
    第2 項、第3 項之運輸第二、三級毒品罪、懲治走私條例第
    2 條第1 項、第12條之準走私罪等語。
  (二)按犯罪事實應依證據認定之，無證據不得認定犯罪事實；不
    能證明被告犯罪或其行為不罰者，應諭知無罪之判決，刑事
    訴訟法第154 條第2 項、第301 條第1 項分別定有明文。次
    按事實之認定，應憑證據，如未能發現相當證據，或證據不
    足以證明，自不能以推測或擬制之方法，為裁判基礎；且認
    定不利於被告之事實須依積極證據，苟積極證據不足為不利
    於被告事實之認定時，即應為有利於被告之認定；另認定犯
    罪事實所憑之證據，雖不以直接證據為限，間接證據亦包括
    在內，然而無論直接證據或間接證據，其為訴訟上之證明，
    須於通常一般之人均不致有所懷疑，而得確信其為真實之程
    度者，始得據為有罪之認定，倘其證明尚未達到此一程度，
    而有合理之懷疑存在而無從使事實審法院得有罪之確信時，
    即應由法院為諭知被告無罪之判決（最高法院40年台上字第
    86 號 、30年台上字第816 號、76年台上字第4986號分別著
    有判例參照）。
  (三)公訴意旨認被告涉有上開犯嫌，無非係以被告於警詢、偵查
    中之供述、高雄市立凱旋醫院濫用藥物成品檢驗鑑定書、海
    巡署第四海巡隊扣押筆錄、扣押物品目錄表各1 份、現場照
    片7 張及扣案第二級毒品甲基安非他命1 包、第三級毒品硝
    甲西泮19顆，為其論據。
  (四)訊據被告固坦承有於上開時間，自大陸地區攜帶第二級毒品
    甲基安非他命1 包、第三級毒品硝甲西泮19顆進入臺灣地區
    ，嗣經海關人員在其隨身行李袋夾層扣得硝甲西泮19顆，復
    經海巡署第四海巡隊在其隨身行李袋內牛仔褲口袋扣得甲基
    安非他命1 包之事實，惟矢口否認有何運輸第二、三級毒品
    犯行，辯稱：伊攜帶第二、三級毒品入境之數量甚微，且目
    的僅係供己施用，並無運輸之意圖，自不構成運輸毒品罪等
    語。經查：
  1.扣案之白色結晶物、紅色鋁箔包錠劑19顆，經送高雄市立凱
    旋醫院鑑定結果，白色結晶物檢出第二級毒品甲基安非他命
    成分，驗餘淨重1.063 公克，紅色鋁箔包錠劑19顆則檢出第
    三級毒品硝甲西泮成分，驗餘毛重5.598 公克，有該醫院出
    具之濫用藥物成品檢驗鑑定書1 份在卷可考（見偵卷第24頁
    ），足認扣案之白色結晶物為第二級毒品甲基安非他命，扣
    案之紅色鋁箔包錠劑19顆則係第三級毒品硝甲西泮無訛。又
    被告於警詢、偵查、審理中始終表示扣案之甲基安非他命1
    包、硝甲西泮19顆係供己施用（見警卷第9 頁、偵卷第10至
    11頁、院二卷第17頁），於審理中並自承在大陸地區向「阿
    龍」購買硝甲西泮20顆，是因為自己失眠要施用而購入，已
    在大陸地區施用1 顆，搭乘飛機時僅餘19顆等情（見院二卷
    第17至第17頁反面），參以被告遭查獲時持有之甲基安非他
    命為1 小搓、硝甲西泮數量僅19顆，核與一般施用者隨身攜
    帶之用量相符，足見被告辯稱扣案之甲基安非他命、硝甲西
    泮係單純供己施用，尚非子虛。
  2.復按懲治走私條例第12之準走私罪，係處罰自大陸地區私運
    物品進入臺灣地區，或自臺灣地區私運物品前往大陸地區，
    其「私運」係指未經許可而運輸之意（參見司法院83年1 月
    13 日 （83）廳刑一字第01159 號函研究結果）。而運輸第
    一級毒品罪，所謂「運輸」，係本於運輸意思而搬運輸送而
    言，須基於此意圖，而為搬運輸送之行為，始成立運輸毒品
    罪；若係為單純持有而零星持送，如無運輸之認識或意圖，
    即不能論以該罪（最高法院95年度台上字第5268號、98年度
    台上字第3007號判決參照）。被告供稱其持有前開甲基安非
    他命、硝甲西泮，既僅係為供己施用而單純持有，驗餘重量
    僅各1.063 公克（淨重）、5.598 公克（毛重），揆諸上開
    說明，自難認為被告有何運輸第二、三級毒品之認識或意圖
    ，不得對之論以運輸第二、三級毒品罪或準走私罪。況若被
    告確有運輸第二、三級毒品之意圖，為免遭海關人員查緝，
    大可將第二、三級毒品包裹妥當後夾藏於食品、物品夾層或
    身體私密處，且因走私毒品之風險甚鉅，為求經濟，一次通
    常會藏放數量較大宗之毒品，焉有可能甘冒運輸毒品之重罪
    ，將第三級毒品19顆置於明顯可見之隨身行李袋內袋，而甲
    基安非他命則以衛生紙包起，非以夾鏈袋包裝，隨手置於牛
    仔褲口袋？被告堂而皇之地放置重量各僅1 公克餘、5 公克
    餘之毒品於牛仔褲口袋及隨身攜帶之行李袋內，並未加以刻
    意包裝、掩飾，此舉顯與通常走私、運輸毒品者會使用隱蔽
    手段一次私運大宗毒品之情況，明顯不符，益徵被告並無運
    輸第二、三級毒品之意，被告實係為自己施用之意而零星持
    送，至為明確。
  3.至檢察官所舉之高雄市立凱旋醫院濫用藥物成品檢驗鑑定書
    1 份（見偵卷第17頁），僅能證明被告為警查獲後採集之尿
    液，安非他命類藥物呈陰性反應，無法證明被告有運輸毒品
    之意，檢察官亦未就被告尿液有無硝甲西泮反應予以送驗。
    而扣案之第二級毒品甲基安非他命1 包、第三級毒品硝甲西
    泮19顆，僅可證明扣案物品為第二、三級毒品；海巡署第四
    海巡隊扣押筆錄、扣押物品目錄表各1 份、現場照片7 張，
    僅能證明海巡署有扣得上開毒品，亦無法依此認定被告有運
    輸毒品之認識或意圖。此外，復查無其他積極證據足資證明
    被告有何運輸第二、三級毒品及準走私之犯行，本應就此部
    分為無罪之諭知，然因持有第二級毒品為運輸第二級毒品之
    低度行為（本件被告持有第三級毒品之數量未逾純質淨重20
    公克以上，不符合毒品危害防制條例第11條第5 項之構成要
    件，不成立犯罪），運輸第二級毒品罪與準走私罪、運輸第
    三級毒品罪復有想像競合犯之裁判上一罪關係，則運輸第二
    、三級毒品、準走私部分如成立犯罪，與前開論罪部分分別
    具有實質上一罪之吸收關係及裁判上一罪之想像競合犯關係
    ，爰不另為無罪之諭知，附此敘明。
據上論斷，應依刑事訴訟法第299 條第1 項前段，毒品危害防制
條例第11條第2 項、第18條第1 項前段，刑法第11條、第41條第
1 項前段，判決如主文。
本案經檢察官陳筱茜到庭執行職務。
中    華    民    國  100     年    4     月    20    日
                刑事第十五庭  審判長法  官  莊珮君
                                    法  官  許勻睿
                                    法  官  吳佳樺
以上正本證明與原本無異。
如不服本判決應於收受本判決後10日內向本院提出上訴書狀，並
應敘述具體理由，如未敘述上訴理由者，應於上訴期間屆滿後20
日內補提理由書狀於本院（均須按他造當事人之人數附繕本）「
切勿逕送上級法院」。
中    華    民    國  100     年    4     月    20    日
                                    書記官  陳恩慈
附錄本案論罪科刑之法條：
毒品危害防制條例第11條
持有第一級毒品者，處3 年以下有期徒刑、拘役或新臺幣5 萬元
以下罰金。
持有第二級毒品者，處2 年以下有期徒刑、拘役或新臺幣3 萬元
以下罰金。
持有第一級毒品純質淨重十公克以上者，處1 年以上7 年以下有
期徒刑，得併科新臺幣1 百萬元以下罰金。
持有第二級毒品純質淨重二十公克以上者，處6 月以上5 年以下
有期徒刑，得併科新臺幣70萬元以下罰金。
持有第三級毒品純質淨重二十公克以上者，處3 年以下有期徒刑
，得併科新臺幣30萬元以下罰金。
持有第四級毒品純質淨重二十公克以上者，處1 年以下有期徒刑
，得併科新臺幣10萬元以下罰金。
持有專供製造或施用第一級、第二級毒品之器具者，處1 年以下
有期徒刑、拘役或新臺幣1 萬元以下罰金。